臺灣桃園地方法院刑事判決
110年度審交訴字第162號
公  訴  人  臺灣桃園地方檢察署檢察官
被      告  林文德




上列被告因肇事遺棄罪案件，經檢察官提起公訴（110年度偵緝
字第1586號），被告於本院準備程序進行中，就被訴事實為有罪
之陳述，經本院告知簡式審判程序意旨，並聽取當事人之意見後
，本院合議庭裁定由受命法官獨任依簡式審判程序審理，判決如
下：
    主  文
林文德犯駕駛動力交通工具發生交通事故，致人傷害而逃逸罪，
處有期徒刑陸月，如易科罰金，以新臺幣壹仟元折算壹日。
    事實及理由
一、犯罪事實：
　　林文德於民國109年3月19日晚間11時34分許，駕駛車牌號碼
    000-0000號營業小客車（下稱「A計程車」）搭載乘客吳志
    誠（所涉過失傷害犯行，經檢察官另案提起公訴），沿桃園
    市桃園區（以下同市區）育樂街由北向南方向行駛，於行經
    育樂街與復興路之閃光紅燈號誌不對稱交岔路口，左轉進入
    閃光黃燈號誌之復興路由西向東方向外側車道時，本應注意
    交岔路口10公尺內不得臨時停車，而依當時天候晴、夜間有
    照明、柏油路面乾燥無缺陷、無障礙物、視距良好，並無不
    能注意之情事，竟貿然於左轉後旋在交岔路口10公尺範圍內
    ，佔用復興路由西向東方向外側車道臨時停車，吳志誠復貿
    然開啟右後座車門欲下車，適王心悦騎乘車牌號碼000-000
    號普通重型機車自其同向右後方亦沿育樂街左轉復興路之外
    側路肩駛至，因閃煞不及，與「A計程車」右後車門發生碰
    撞，王心悦人車倒地，因此受有左側小指挫傷、右手及右膝
    擦傷等傷害（林文德所涉過失傷害部分，業據王心悦撤回告
    訴，另由本院為公訴不受理判決）。詎林文德明知已駕車發
    生交通事故，對於王心悦受傷有所預見，竟仍基於逃逸之犯
    意，未對王心悦施以必要救助措施，亦未報警或等待員警到
    場處理，即逕自駕駛「A計程車」離開現場。嗣警獲報到場
    處理，經調閱監視器錄影畫面後，循線查獲上情。
二、證據名稱：
　㈠被告林文德分別於檢察官訊問、本院準備程序及審理中之自
    白。
　㈡證人即被害人王心悦、證人吳志誠分別於警詢及檢察官訊問
    中之證述。
　㈢沙爾德聖保祿修女會醫療財團法人聖保祿醫院診斷證明書、
    道路交通事故現場圖、道路交通事故調查報告表㈠及㈡、監視
    器錄影畫面翻拍照片、交通事故當事人駕籍資料（內含駕駛
    執照、行照資料）、臺灣桃園地方檢察署檢察官110年4月23
    日勘驗筆錄（含監視器錄影畫面翻拍照片）、桃園市政府車
    輛行車事故鑑定會110年7月21日桃交鑑字第1100004792號函
    暨檢附之桃市鑑0000000案鑑定意見書。
三、新舊法比較：
  ㈠按行為後法律有變更者，適用行為時之法律。但行為後之法
    律有利於行為人者，適用最有利於行為人之法律，刑法第2
    條第1項定有明文。查被告行為後，刑法第185條之4肇事遺
    棄罪之規定，已於110年5月28日經總統以華總一義字第1100
    0050241號令修正公布，並於同年5月30日施行，修正前第18
    5條之4條文為：「駕駛動力交通工具肇事，致人死傷而逃逸
    者，處1年以上7年以下有期徒刑。」，修正後條文則為：「
    駕駛動力交通工具發生交通事故，致人傷害而逃逸者，處6
    月以上5年以下有期徒刑；致人於死或重傷而逃逸者，處1 
    年以上7年以下有期徒刑（第1項）。犯前項之罪，駕駛人於
    發生交通事故致人死傷係無過失者，減輕或免除其刑（第2 
    項）。」，此次修法係鑑於司法院釋字第777號解釋，認為
    過去刑法第185條之4肇事逃逸罪有關「肇事」要件有違法律
    明確性原則，且現行刑度規定對情節輕微個案過苛而不符憲
    法罪刑相當原則，為使刑事法律責任更為明確，除將「肇事
    」之要件修正為「發生交通事故」，且縱使駕駛動力交通工
    具發生交通事故致人死傷係無過失，其逃逸者，亦予以處罰
    ，課以交通事故當事人應停留在現場向傷者或警察等有關機
    關表明身分，並視現場情形通知警察機關處理、協助傷者就
    醫、對事故現場為必要之處置等責任，以免發生二次事故確
    保公眾交通安全及人身保障，並符合法律明確性原則。復依
    法益侵害之結果，分別規定致人傷害而逃逸者，處6月以上5
    年以下有期徒刑，致人於死或重傷而逃逸者，處1年以上7年
    以下有期徒刑；另就駕駛人於發生交通事故致人死傷係無過
    失之情形，設有減輕或免除其刑之規定，以兼顧個案情節輕
    重之適當處罰，並合於憲法罪刑相當原則之要求。
  ㈡綜上，經比較新舊法之結果，本件被告對於車禍事故之發生
    確有過失責任，而被害人因本件車禍事故係受有犯罪事實欄
    所載之普通傷害，修正前應科處1年以上7年以下有期徒刑；
    修正後則科處6月以上5年以下有期徒刑，顯然修正後之新法
    較有利於被告，依刑法第2條第1項但書規定，本案應適用修
    正後刑法第185條之4第1項前段之規定。　　　　
四、論罪科刑：
　  核被告所為，係犯修正後刑法第185條之4第1項前段之駕駛
    動力交通工具發生交通事故，致人傷害而逃逸罪。爰審酌被
    告於駕車肇事致人受傷後，未等待警方到場或為必要處置，
    即逕自離開現場逃逸，所為誠屬不當，惟念被告犯後始終坦
    承罪行，且與被害人以新臺幣2萬3,000元達成調解，並已賠
    償完畢，有111年度附民移調字第158號調解筆錄在卷可考（
    見本院卷第43-44頁），堪認被告甚有悔意，兼衡以被告之
    生活及經濟狀況、素行、年紀及智識程度等一切情狀，量處
    如主文所示之刑，並諭知易科罰金之折算標準，以示懲儆。
五、應依刑事訴訟法第273條之1第1項、第299條第1項前段、第3
    10條之2、第454條第1項，修正後刑法第185條之4第1項前段
    ，刑法第2條第1項但書、第41條第1項前段，判決如主文。
六、如不服本判決應於收受判決後20日內向本院提出上訴書狀，
    並應敘述具體理由。其未敘述上訴理由者，應於上訴期間屆
    滿後20日內向本院補提理由書（均須按他造當事人之人數附
    繕本）「切勿逕送上級法院」。
本案由檢察官陳建宇提起公訴，經檢察官李孟亭到庭執行職務。
中　　華　　民　　國　　111 　年　　2 　　月　　18　　日
                  刑事審查庭  法　官　李雅雯
以上正本證明與原本無異。
如不服本判決應於收受判決後20日內向本院提出上訴書狀，並應
敘述具體理由。其未敘述上訴理由者，應於上訴期間屆滿後20日
內向本院補提理由書（均須按他造當事人之人數附繕本）「切勿
逕送上級法院」。
　　　　　　　　　　　　　　　書記官　陳佩伶  
中　　華　　民　　國　　111 　年　　2 　　月　　21　　日
附錄本案論罪科刑法條： 
修正後中華民國刑法第185條之4
駕駛動力交通工具發生交通事故，致人傷害而逃逸者，處6月以
上5年以下有期徒刑；致人於死或重傷而逃逸者，處1年以上7年
以下有期徒刑。
犯前項之罪，駕駛人於發生交通事故致人死傷係無過失者，減輕
或免除其刑。